【裁判字號】    97,消債更,1865
【裁判日期】    980409
【裁判案由】    更生事件
【裁判全文】
臺灣板橋地方法院民事裁定          97年度消債更字第1865號
聲  請  人  甲○○原名彭玉梅.
上列聲請人因消費者債務清理事件，聲請更生及保全處分，本院
裁定如下：
    主  文
更生及保全處分之聲請均駁回。
聲請程序費用由聲請人負擔。
  理  由
一、按債務人與金融機構協商成立者，不得聲請更生或清算，但
    因不可歸責於己之事由，致履行顯有重大困難者，不在此限
    ；本條例施行前，債務人依金融主管機關協調成立之中華民
    國銀行公會會員辦理消費金融案件無擔保債務協商機制與金
    融機構成立之協商，準用前項之規定，消費者債務清理條例
    第151 條第5 項、第6 項分別定有明文。又聲請更生或清算
    不合程式或不備其他要件者，法院應以裁定駁回之，但其情
    形可以補正者，法院應定期間先命補正，復為同條例第8 條
    所明定。
二、本件聲請意旨略以：聲請人於消費者債務清理條例施行前，
    曾依照中華民國銀行公會會員辦理消費金融案件無擔保債務
    協商機制，於民國95年間與最大債權金融機構臺新國際商業
    銀行成立協商，約定聲請人分80期（週年利率0%），每月清
    償新臺幣（下同）35,394元，至全部清償為止，惟其每月實
    領薪資僅約38,000元，扣除每月協商還款金額35,394元，僅
    剩2,606 元，已無法維持最低生活水準，有不可歸責於己之
    事由，致履行顯有重大困難，爰依法聲請裁定准予更生等語
    。
三、查本件聲請人主張其於消費者債務清理條例施行前，曾依照
    中華民國銀行公會會員辦理消費金融案件無擔保債務協商機
    制，於95年間與最大債權金融機構臺新國際商業銀行成立協
    商，約定聲請人分80期（週年利率0%），每月清償35,394元
    等情，業據其提出協議書影本1 份為證，自堪採信。準此，
    本件聲請人依上開協商機制與最大債權金融機構協商成立後
    ，再向本院聲請更生，尚須符合「不可歸於己之事由致履行
    顯有重大困難」之要件，方為適法。
四、次查，聲請人固主張其每月薪資收入約38,000元，每月必要
    支出約29,235元，另須負擔其父母之扶養費每月各約3,000
    元，以致履行有重大困難等語。惟依聲請人所陳報之95年度
    及96年度綜合所得稅各類所得資料清單所載，其該兩年度之
    薪資所得總額分別為602,289 元、594,556 元，平均每月薪
    資所得各有50,191元、49,546元，即約50,000元左右，扣除
    依行政院主計處公佈之97年度臺灣省每人每月最低生活費用
    為9,829 元後，仍有餘款40,000多元，足以清償每月應繳協
    商金額35,394元，並無不能清償債務之情事。至聲請人雖主
    張每月必要支出共29,235元等語，惟其所列保險費每月約3,
    608 元非屬強制保險，並非必要之生活費用，應予剔除，且
    前述行政院主計處公佈之每人每月最低生活費用9,829 元即
    包括食、衣、住、行等費用在內，是聲請人所列房租支出每
    月12,000元，即不可再重複算入聲請人之每月必要支出內，
    況聲請人既已負債大於資產，本應較一般人更節約支出，撙
    節開銷，自應以最低生活費9,829 元為計算標準。再者，依
    民法第1117條第1 項規定，受扶養權利者，以不能維持生活
    而無謀生能力者為限。而依同條第2 項規定，前項無謀生能
    力之限制於直系血親尊親屬不適用之，亦即直系血親尊親屬
    受扶養者，仍須以不能維持生活者為限（最高法院87年度臺
    上字第1696號判決意旨參照）。本件聲請人另主張每月須負
    擔其父母之扶養費各約3,000 元，然觀諸其母范瑞蓉之95年
    度及96年度綜合所得稅各類所得資料清單，范瑞蓉於該兩年
    度收入分別為395,667 元、602,992 元，平均每月仍有32,0
    00元至50,000元不等之收入，並無不能維持生活而有仰賴聲
    請人扶養之必要，是聲請人主張其母范瑞蓉之扶養費並非必
    要支出，亦應予剔除。準此，以聲請人每月薪資收入平均約
    50,000元扣除每月生活費用9,829 元後，縱再扣除其父之扶
    養費每月約3,000 元，仍剩餘37,171元，尚足清償每月應繳
    協商金額35,394元，自難認聲請人有何不可歸責於己致履行
    顯有重大困難之事由。此外，聲請人復未舉證證明其於協商
    成立後有何情事變更致履行顯有重大困難，則其單方面拒不
    依協商條件履行，顯難認為有何不可歸責於己之事由存在。
    從而，聲請人向本院聲請更生，應屬聲請更生之要件不備，
    且上開欠缺又屬無從補正，依首揭條文之意旨，自應駁回其
    更生之聲請。又本件更生聲請既經駁回，保全處分之聲請自
    失所附麗，應併駁回，爰裁定如主文。
中    華    民    國    98    年    4     月    9     日
                  民事第三庭    法  官  王瑜玲
上為正本係照原本作成
如不服本裁定，應於裁定送達後10日內，以書狀向本院提出抗告
，並繳納抗告費新臺幣1,000 元。
中    華    民    國    98    年    4     月    9     日
                                書記官  黃美雲


司法院資訊處製作；財團法人民間司法改革基金會備份。
